【裁判字號】    92,訴緝,195
【裁判日期】    921111
【裁判案由】    違反槍砲彈藥刀械管制條例等
【裁判全文】
臺灣高雄地方法院刑事判決                        九十二年度訴緝字第一九五號
    公  訴  人  臺灣高雄地方法院檢察署檢察官
    被      告  甲○○
右列被告因強盜等案件，經檢察官提起公訴（九十年度偵字第二一０六四號），本院
判決如左：
    主  文
甲○○共同意圖為自己不法之所有，攜帶兇器，以強暴、脅迫至使不能抗拒，而取他
人之物及使他人交付其物，處有期徒刑玖年。
扣案如附表編號一至十所示之物均沒收。
    事  實
一、甲○○曾有搶奪、違反毒品危害防制條例等前科，仍不知警省，與真實姓名不詳
    、綽號「阿明」之成年男子，共同意圖為自己不法之所有，並基於竊盜及強盜之
    概括犯意聯絡及行為分擔，於民國九十年十一月八日上午十時許，在高雄市旗津
    區○○○路一號前，先由甲○○攜帶「阿明」所有客觀上具危險性之Ｔ型扳手二
    支，並持該Ｔ型扳手破壞車鎖（毀損部分未據告訴），而竊取楊繼萍所有之車牌
號碼ＸＳ－一一四八（起訴書誤載為ＸＳ－一一四）號自用小客車一輛，得手後
    ，甲○○及「阿明」二人即駕駛上開竊得之自小客車沿途尋找強劫之作案目標，
    旋於同日上午十時五十分許，在高雄市前鎮區○○○路之「金銀島購物中心」停
    車場，見乙○○、丙○○二人徒步至乙○○所有車牌號碼七Ｍ─八七二八號小客
    車旁，甲○○、「阿明」即攜帶預藏之不詳槍形硬物（未據扣案）及客觀上具危
    險性之兇器開山刀，分由甲○○以開山刀抵住丙○○腹部、「阿明」持該不詳槍
    形硬物抵住乙○○頭部等強暴、脅迫方式，命曾、黃二人進入七Ｍ─八七二八號
    車內，「阿明」亦持該不詳槍形硬物進入該車監控，嚇令乙○○駕車尾隨甲○○
    駕駛之前開竊得贓車，一同前往高雄市前鎮加工區某貨櫃場後，甲○○與「阿明
    」再出言嚇令丙○○、乙○○交出身上之財物，否則將吃子彈等語，至使乙○○
    、丙○○不能抗拒，丙○○遂交出其所有之愛其華女用鑽錶一只、戒指三只、臺
    灣中小企銀提款卡一張（戶名：丙○○之夫廬嘉宗）；乙○○則交出其所有之勞
    力士鑽錶一只、中國信託銀行提款卡一張、信用卡二張及現金新台幣（下同）二
    萬六千元，得手後，「阿明」再以不詳槍形硬物抵住丙○○頭部之脅迫方式，至
    使丙○○不能抗拒而說出提款卡之密碼後，由甲○○以預先準備之膠帶綑綁乙○○、丙○○二人之手腳，再由甲○○持丙○○使用之上開提款卡前往臺灣銀行前
    鎮分行設置於中國石油化學股份有限公司高雄廠（下稱中石化高雄廠）內之自動
    櫃員機，以冒充該帳戶本人提款而插入上開提款卡並輸入密碼之不正方法，致該
    金融機構限於錯誤，接續二次由該付款設備提領得二萬、一萬四千元（不含二次
    手續費十四元），共計強取得三萬四千元。於甲○○前往提領現款之際，「阿明
    」即駕駛乙○○所有之七Ｍ─八七二八號自小客車，載運綑綁手腳之乙○○、丙○○二人至高雄市○○路與民生路口，並將該車及乙○○、丙○○棄置該處後，
    旋逃逸無蹤。嗣於同日下午二時三十分許，乙○○掙脫手腳束縛後報警，為警循
    線於高雄市○○區○○路、永靖街口查獲甲○○，並當場扣得上開甲○○竊得之
    車號ＸＳ－一一四八號自小客車（已發還楊繼萍），及「阿明」所有供犯罪用之
    如附表編號一至十所示Ｔ型扳手二支、開山刀一支等物，及前開強盜取得之剩餘
    財物二萬零六百元（已發還丙○○）。
二、案經高雄市政府警察局苓雅分局移送臺灣高雄地方法院檢察署檢察官偵查起訴。
    理  由
一、右開犯罪事實，業據被告甲○○於警訊、偵查及本院調查及審理時供承不諱（警
    卷一至四頁、偵卷九至十頁、本院訴字卷二九至三十、四七至四八頁），核與被
    害人楊繼萍於警訊及本院調查時證述之失竊情節（警卷十二頁、本院訴字卷三十
    頁）、被害人乙○○、丙○○於警訊及本院調查時證述之遭強盜情節均相符（警
    卷五至八、九至十一頁、本院卷三一至三二、四六至四八頁），並有被害人楊濟
    萍出具之贓物認領保管收據、高雄市政府警察局鼓山分局車輛協尋電腦輸入單、
    高雄區中小企業銀行鹽埕分行九十壹年二月二十七日九十一高銀鹽埕字第二四號
    覆函暨廬嘉宗帳戶存款提領記錄各一紙、臺灣銀行前鎮分行中石化高雄廠自動櫃
    員機拍攝之監視錄影帶一卷等在卷可憑，及共犯「阿明」所有供本件犯罪用之Ｔ
    型扳手二支、開刀山一支、綑綁被害人膠帶二捲、塑膠透明手套一雙、綿質手套
    一雙、布口罩一個、深色西裝外套一件、藍色長袖Ｔ恤一件、黃色塑膠袋一個等
    作案工具及強盜所得剩餘財物二萬零六百元扣案可資佐證，足徵被告之自白與事
    實相符，堪可採憑。綜上，本件事證明確，被告前揭犯行，應堪認定。
二、論罪科刑部分
  (一)按被告行為後，懲治盜匪條例業於九十一年一月三十日經公告廢止，刑法強盜、
    擄人勒贖及其結合犯等相關條文亦於同日配合修正及增訂，並分別於同年二月一
    日失效、生效。被告之盜匪行為，在懲治盜匪條例未公布廢止前，依被告行為時
    所適用之法律而言，該條例乃前揭修正前刑法之特別法，依特別法優於普通法之
    法律適用原則，自應適用懲治盜匪條例論處。又懲治盜匪條例雖經廢止，然刑法
    強盜、擄人勒贖及其結合犯等相關條文均同時修正、增訂以銜接，目的即在以新
    刑法相關規定取代上開條例，避免產生中間法之效力。再不論懲治盜匪條例廢止
    前後，被告強盜之行為，於行為時至裁判時，均有刑罰之規定，故該條例之廢止
    ，自屬刑法第二條第一項之行為後法律有變更，而非刑事訴訟法第三百零二條第
    四款、第三百八十一條、第三百九十三條第四款所稱之刑法「廢止」，亦無所謂
    因該條例之廢止而應回復適用修正前刑法相關條文之餘地。從而，依刑法第二條
    第一項規定比較新舊法，自應就被告行為時有效之懲治盜匪條例，與裁判時新修
    正之刑法予以比較適用。至被告行為時修正前之刑法相關條文，既不因上開條例
    廢止而回復，又非中間法，即無所謂比較適用之問題（最高法院庭長關於懲治盜
    匪條例廢止後法律適用之決議見解參照）。
  (二)次按刑法第三百二十一條第一項第三款、第三百三十條第一項第三款之攜帶兇器
    竊盜、強盜罪，所謂兇器，其種類並無限制，凡客觀上足以對人之生命、身體、
    安全構成威脅，具有危險性之兇器均屬之（最高法院七十九年台上字第五二五三
    號判例意旨可資參照），查本件扣案被告攜帶用以竊取之Ｔ型扳手二支及攜帶用
    以強盜之開山刀一支，均質地堅硬，客觀上足以對他人生命、身體造成危險，自
    均屬兇器。至共犯「阿明」所攜帶之不詳槍形硬物，被害人乙○○、丙○○於本
    院調查時均證稱：無法確定是否為真槍，既無法確認是否具危險性，復未據扣案
    ，即難遽認係屬兇器，應予說明。
  (三)核被告甲○○前開所為，係犯第三百二十一條第一項第三款攜帶兇器加重竊盜罪
    、修正後刑法第三百三十條第一項之攜帶兇器加重強盜罪、第三百三十九條之二
    以不正方法由自動付款設備取得財物罪；又起訴法條業經公訴人當庭更正為刑法
    第三百三十條加重強盜罪，附此敘明。被告與真實姓名年籍不詳、綽號「阿明」
    成年男子二人間就上開犯行，互有犯意之聯絡與行為之分擔，均為共同正犯。被
    告上開於同一日、同一地點接續二次輸入密碼，由同一自動付款設備取得財物之
    行為，時間密接，足認係基於單一犯意接續為之，為接續犯。被告等所犯加重竊
    盜、加重強盜及以不正方法由自動付款設備取得他人財物三罪間，有方法、結果
    之牽連關係，應依刑法第五十五條後段規定，從一重之加重強盜罪論處。審酌被
    告素行非佳，有臺灣高等法院被告全國前案紀錄表及臺灣高雄地方法院檢察署刑
    案查註資料各一份附卷可憑，此次復持開山刀、Ｔ型扳手等客觀上具危險性之兇
    器，竊取及強盜他人財物，嚴重危害他人之生命、身體及財產安全，犯罪情節重
    大，實無可寬待，惟念其犯後坦承犯行，頗具悔意，所搶得之財物非鉅等一切情
    狀，量處如主文所示之刑，以資懲儆；檢察官認應予從重量處有期徒刑十二年，
    尚有未允。又扣案如附表編號一至十所示之物，均係被告或共犯「阿明」所有供
    本件犯罪所用之物，已據被告及被害人乙○○於警訊時供明在卷，均應依刑法第
    三十八條第一項第二款規定宣告沒收之。至其餘扣案照相機一台、瑞士刀一支、
    行動電話三支等物，並無證據證明係被告或共犯「阿明」所有且供本件犯罪所用
  之物，亦非違禁物，爰不併予宣告沒收，併此敘明。
三、公訴意旨另認：被告與共犯「阿明」未經許可持有手槍一支，並用以強盜被害人
    乙○○、丙○○，因認被告等另涉犯槍砲彈藥刀械管制條例第十一條第三項、第
    四項罪嫌云云。惟按犯罪事實應依證據認定之，無證據不得認定犯罪事實，新修
    正刑事訴訟法第一百五十四條第二項定有明文。訊之被告堅決否認有何此部分犯
    行，辯稱：我沒有看到阿明帶槍去，槍枝的事情我不知道等語。經查：本件被害
    人丙○○、乙○○固於警、偵訊時指陳遭另一歹徒（即共犯「阿明」）持不詳槍
    形硬物抵住頭部及鳴槍示威等語，惟依被害人丙○○於本院審理中證稱：當時他
    叫我閉上眼睛，我當時很害怕，我只聽到槍聲，聲音非常大，很像真槍，但我沒
    有看到有無火花等語，及被害人乙○○證稱：我不知道有無火花，只聽到槍聲很
    大等語（本院卷四六至四七頁），顯已無法認定該不詳槍形硬物確為真槍，參以
    本件不惟未扣得該不詳槍形硬物，亦未扣得任何子彈或擊發之空彈殼，是既無扣
    案槍、彈可供鑑驗，自無法僅憑被害人二人所述：有聽到槍聲云云，遽認共犯「
    阿明」持有之不詳槍形硬物，即屬槍砲彈藥刀械管制條例所稱之槍枝，本院復查
    無積極證據可資證明被告涉有此部分犯行，本應為其無罪之諭知，惟公訴人認與
    前開論罪科刑部分有牽連犯之裁判上一罪關係，爰不另為無罪之諭知。
據上論斷，應依刑事訴訟法第二百九十九條第一項前段，刑法第二條第一項前段、第
二十八條、第三百三十條第一項第三款、第三百二十一條第一項第三款、第三百三十
九條之二第一項、第五十五條、第三十八條第一項第二款，判決如主文。
本案經檢察官丁○到庭執行職務。
中      華      民      國    九十二    年      十一    月      十一    日
                              臺灣高雄地方法院刑事第十三庭
                                      審判長法  官  張世賢
                                            法  官  洪榮家
                                            法  官  林韋岑
右正本證明與原本無異。
如不服本判決，應於判決送達後十日內，向本院提出上訴狀。
                                            書記官  林慧君
中    華    民    國      九十二      年      十一   月      十一      日
附表：
編號一      Ｔ型扳手貳支
編號二      開山刀壹支
編號三      綑綁被害人膠帶貳捲
編號四      塑膠透明手套壹雙
編號五      綿質手套壹雙
編號六      布口罩壹個
編號七      深色西裝外套壹件
編號八      藍色長袖Ｔ恤壹件
編號九      黃色塑膠袋壹個
編號十      美工刀壹支
【附錄本判決論罪科刑法條】
中華民國刑法第三百三十條第一項：
  犯強盜罪而有第三百二十一條第一項各款情形之一者，處七年以上有期徒刑。


司法院資訊處製作；財團法人民間司法改革基金會備份。
